臺灣高等法院刑事判決
109年度上易字第327號
上  訴  人  
即  被  告  李鴻志

                    住○○市○○區○○路○段000巷00號                      居新北市○○區○○路○段000巷00號0                      樓 
上列上訴人因妨害自由等案件，不服臺灣臺北地方法院108年度
審易字第2734號，中華民國108年12月19日第一審判決（起訴案
號：臺灣臺北地方檢察署108年度偵字第20119號），提起上訴，
本院判決如下：
    主  文
原判決關於恐嚇危害安全部分撤銷。
李鴻志犯恐嚇危害安全罪，處拘役伍拾日，如易科罰金，以新臺
幣壹仟元折算壹日。
    事  實
一、李鴻志與劉正德為鄰居關係，因認劉正德長期占用巷道之公
    用道路，妨害通行，素有不滿，竟基於恐嚇之犯意，於民國
    108年6月14日上午9時23分許，在新北市○○區○○路○段000號
    劉正德住處前，徒手拍打該址鐵門、推劉正德肩膀（未成傷
    ），旋至同路段109號前隨手拿取金屬棍狀物1枝，朝劉正德
    方向衝至同路段111號前，作勢攻擊劉正德，以此加害身體
    之舉動恫嚇劉正德，劉正德因而心生畏懼，致生危害於安全
    。
二、案經劉正德訴由新北市政府警察局新店分局移送臺灣臺北地
    方檢察署檢察官偵查起訴。
    理      由
壹、程序部分：
一、本院審理範圍：
    本件被告李鴻志被訴涉犯刑法第305 條恐嚇危害安全罪、第
    354條毀損罪，均經原審為有罪之判決，被告僅就原判決關
    於恐嚇危害安全罪部分提起上訴，其所犯毀損罪部分未據上
    訴，業已確定，本院僅以被告被訴恐嚇危害安全罪部分為審
    理範圍，合先敘明。
二、證據能力：
    本案認定犯罪事實所引用之證據，皆無證據證明係公務員違
    背法定程序所取得。又檢察官及被告於本院準備程序、審理
    時均同意作為證據（本院卷第57、58、75、76頁），本院審
    酌該等證據製作時之情況，尚無顯不可信與不得作為證據之
    情形，亦無違法不當與證明力明顯過低之瑕疵，且與待證事
    實具有關聯性，認為以之作為證據應屬適當，依刑事訴訟法
    第158條之4反面解釋及第159條之5規定，認均有證據能力。
貳、實體部分：
一、認定犯罪事實之證據及理由： 
  ㈠上揭事實，業據被告於本院審理時坦承不諱（本院卷第56、5
    7頁），並經證人即告訴人劉正德於警詢、檢察官訊問及原
    審審理時具結證述：伊於108年6月14日上午約9時20分許，
    在上址住處前檢視鐵門、花盆於是日凌晨遭毀損之狀況，正
    要打電話報警，被告就走過來，徒手敲打伊住處鐵門，並推
    伊肩膀一下，接著走到安康路二段109號的輪胎店，拿了一
    枝金屬棍子朝伊衝過來，停在111號檳榔攤前，作勢要攻擊
    伊，當時現場只有伊與被告二人，伊覺得會遭被告毆打，非
    常害怕，後來是輪胎店老闆叫被告把金屬棍狀物還回去，被
    告才離開等語綦詳（臺灣臺北地方檢察署108年度偵字第201
    19號偵查卷宗【下稱偵卷】第15至18、64頁、原審卷第46至
    48頁），且有監視錄影畫面翻拍照片及採證照片7張附卷可
    資佐證（偵卷第31至37），復經原審勘驗現場監視錄影畫面
    擷取照片在卷（原審卷第44、55至59頁），俱徵被告前揭任
    意性自白與事實相符。
  ㈡刑法第305 條所謂「恐嚇」，係指以足使人心生畏怖之惡害
    告知他人之行為，惡害告知方式，並無限制，無論係口頭、
    書面、言語或態度，其為明示或暗示，均非所問，行為人倘
    以加害生命、身體、自由、名譽、財產之事，作為惡害告知
    之內容，並於客觀上達於「致生危害於安全」之程度，即被
    害人受惡害之通知而有不安全之感覺，即足當之，並應以一
    般社會標準考量其言語、文字或舉動是否足致他人生畏怖之
    心，並審酌當時環境、互動經過等，為客觀判斷。被告持金
    屬棍狀物朝告訴人接近，作勢攻擊，顯係加害他人身體之舉
    動，且被告至該路段109號拿取金屬棍狀物前，曾徒手拍打
    告訴人住處鐵門並推告訴人肩膀，其行為對象業已特定，又
    觀卷附採證照片所示（偵卷第35、37頁），被告所持金屬棍
    狀物具有相當之長度，足為傷人利器，告訴人先遭被告出手
    挑釁，復見被告手持金屬棍狀物接近，作勢攻擊，依通常社
    會觀念，一般人在此客觀情狀下，均足產生不安全之畏怖感
    受。從而，被告此等加害身體之惡害通知，已致生危害於告
    訴人之安全，至臻灼然。
　㈢至被告聲請傳喚證人李文政、楊志傑、「陳先生」等，以資
    證明其係因告訴人長期違規霸占道路，積累壓力始有本案暴
    衝行為（本院卷第74、75頁）。惟被告因認告訴人占用道路
    ，妨害通行，素有不滿，持金屬棍狀物衝向告訴人，作勢攻
    擊，使告訴人心生畏懼，致生危害於安全，業經認定如前，
    告訴人是否確有占用公用道路之行為及鄰里觀感，均非恐嚇
    手段所得救濟，被告以此方式宣洩情緒、表達不滿，要非法
    之所許，是前開證據之調查，實無解於被告之恐嚇罪責，自
    無調查之必要，附此敘明。
　㈣綜上，本案事證明確，被告犯行堪予認定，應依法論科。　
二、刑法第2 條第1 項規定「行為後法律有變更者，適用行為時
    之法律。但行為後之法律有利於行為人者，適用最有利於行
    為人之法律」，係規範行為後法律變更所生新舊法比較適用
    之準據法；該條規定所稱「行為後法律有變更者」，包括犯
    罪構成要件有擴張、減縮，或法定刑度有變更等情形。故行
    為後應適用之法律有上述變更之情形者，法院應綜合其全部
    罪刑之結果而為比較適用。惟若新、舊法之條文內容雖有所
    修正，然其修正內容與罪刑無關，僅為文字、文義之修正、
    條次之移列，或將原有實務見解及法理明文化等無關有利或
    不利於行為人之情形，則非屬上揭所稱之法律有變更，亦不
    生新舊法比較之問題，而應依一般法律適用原則，逕行適用
    裁判時法（最高法院107年度台上字第4438號判決意旨參照
    ）。被告行為後，刑法第305條規定雖於108年12月25日經總
    統公布修正，於同年月27日施行，惟修正後之規定係依刑法
    施行法第1 條之1 第2項本文，將原本按銀元計算之罰金修
    正為新臺幣數額，其修正結果不生有利或不利於行為人之情
    形，自非法律變更，當亦不生新舊法比較問題，應依一般法
    律適用原則，逕行適用裁判時法。
三、論罪：
　㈠核被告所為，係犯刑法第305條之恐嚇危害安全罪。
　㈡被告前因公共危險案件，經臺灣臺北地方法院以103年度交簡
    字第12號判處有期徒刑3月確定，於103年9月1日易科罰金執
    行完畢，有本院被告前案紀錄表可參，其於徒刑執行完畢後
    ，5年內故意再犯本件有期徒刑以上之罪，為累犯。惟司法
    院大法官前於108年2月22日作成釋字第775號解釋，認有關
    累犯加重本刑部分，不生違反憲法一行為不二罰原則之問題
    。惟其不分情節，基於累犯者有其特別惡性及對刑罰反應力
    薄弱等立法理由，一律須加重最低本刑，於不符合刑法第59
    條所定要件之情形下，致生行為人所受之刑罰超過其所應負
    擔罪責之個案，其人身自由因此遭受過苛之侵害部分，對人
    民受憲法第8條保障之人身自由所為限制，不符憲法罪刑相
    當原則，牴觸憲法第23條比例原則。於此範圍內，有關機關
    應自本解釋公布之日起2年內，依本解釋意旨修正之。於修
    正前，為避免發生上述罪刑不相當之情形，法院就該個案應
    依本解釋意旨，裁量是否加重最低本刑（司法院釋字第775
    號解釋意旨參照）。經查，被告前開構成累犯之前科係公共
    危險案件，與本案恐嚇危害安全之本質不同，犯罪時間亦有
    相當之間隔，尚無確切事證足認被告有何特別之重大惡性，
    或對刑罰之反應力薄弱等教化上之特殊原因，是綜觀全案情
    節，對比本案罪名之法定刑，其罪刑應屬相當，依上述解釋
    意旨，自無再依刑法第47條第1 項規定加重其刑之必要，而
    於量刑時依刑法第57條之規定，於法定刑內再予斟酌即可。
四、撤銷原判決之理由及科刑審酌事由：
  ㈠原審以被告犯恐嚇危害安全罪部分，事證明確，予以論科，
    固非無見。惟被告於本院審理時業已坦承犯行，自省情緒管
    理不佳之咎，其量刑基礎已有不同，原審未及審酌而為量刑
    ，容有未合，被告以原審量刑過重提起上訴，為有理由，應
    由本院就此部分予以撤銷改判。
　㈡爰以行為人之責任為基礎，審酌被告與告訴人為鄰居關係，
    不思敦親睦鄰之道，遇有細故，未能理性溝通，或循正當法
    律途徑救濟，率爾以加害身體之舉動恐嚇告訴人，行為偏差
    ，造成告訴人惶惶不安，危害其生活安寧，實有不該，應予
    非難，兼衡被告之素行，高中畢業之智識程度（本院卷第45
    頁），於本院審理時自承從事保全工作之經濟能力與扶養親
    屬之家庭生活狀況（本院卷第77頁），其犯罪之動機、目的
    、手段，暨被告犯罪後於本院審理時已坦承錯誤，然未能與
    告訴人達成和解，賠償損害之態度等一切情狀，量處如主文
    第二項所示之刑，並諭知易科罰金之折算標準，資為懲儆。
據上論斷，應依刑事訴訟法第369 條第1 項前段、第364 條，第
299 條第1 項前段，刑法第305條、第41條第1 項前段，刑法施
行法第1 條之1 第1 項，判決如主文。
本案經檢察官游忠霖提起公訴，由檢察官陳正芬到庭執行職務。
中　　華　　民　　國　　109 　年　　4 　　月　　15　　日
                  刑事第三庭    審判長法  官  張惠立
                                      法  官  劉兆菊
                                      法  官  廖怡貞
以上正本證明與原本無異。
不得上訴。
                                      書記官  劉芷含
中　　華　　民　　國　　109 　年　　4 　　月　　15　　日
附錄：本案論罪科刑法條全文　　　　　　　　　　　　
中華民國刑法第305條
以加害生命、身體、自由、名譽、財產之事恐嚇他人，致生危害
於安全者，處 2 年以下有期徒刑、拘役或 9 千元以下罰金。